臺灣高等法院民事裁定　　　　　　　　　99年度抗字第1658號
抗　告　人　郭丁露
　　　　　　林浿錦原名林碧蘭.
共　　　同
送達代收人　陳榜上
抗告人等與相對人臺灣中小企業銀行股份有限公司間，因確認債
權不存在事件，對於中華民國99年9月7日臺灣士林地方法院99年
度訴字第908號所為裁定，提起抗告，本院裁定如下：
    主  文
抗告駁回。
抗告訴訟費用由抗告人負擔。
    理  由
一、抗告人等於原法院起訴主張：相對人以原法院所核發85年度
    促字第10934號支付命令(以下稱系爭支付命令)、及其確定
    證明書為執行名義，向臺灣臺北地方法院(以下稱臺北地院)
    聲請強制執行，因執行無效果核發86年度民執宙字第8265號
    債權憑證；民國(以下同)97年12月11日再持債權憑證向原法
    院聲請強制執行抗告人郭丁露之財產，經原法院以97年度執
    字第60650號受理在案；惟查原法院於85年8月30日核發系爭
    支付命令之期間，抗告人等因系爭支付命令所載之處所，已
    為法院所查封而未居住，系爭支付命令顯未能於30日內合法
    送達予抗告人，已失其效力；為此，求為確認系爭支付命令
    所命抗告人等應向相對人連帶給付新臺幣(以下同)1,941萬6
    ,668元中之395萬元本息、違約金之債務不存在之判決。
二、原法院略以：相對人所聲請核發之支付命令，抗告人等所舉
    證人林添壽到場所為證言，無法推論抗告人郭丁露因住所變
    更而未合法送達，且系爭支付命令係向抗告人林浿錦所服務
    之北投區公所為送達，系爭支付命令業已合法送達，抗告人
    等未於法定期間聲明異議，系爭支付命令已與確定判決生同
    一效力，抗告人等起訴違反一事不再理原則等由，裁定駁回
    抗告人之訴。
三、抗告意旨略以：原法院所核發系爭支付命令，應非合法送達
    予本件之住居所，尚未確定，無實體確定判決效力，自無訴
    訟法上一事不再理原則問題；且抗告人與暐慶興業有限公司
    間毫無關係，與其股東或員工亦不熟識，未曾與相對人簽訂
    債權、保證債權等契約云云。
四、按：「債務人對於支付命令未於法定期間合法提出異議者，
    支付命令與確定判決有同一之效力。」、「起訴之訴訟標的
    為確定判決之效力所及者，法院應以裁定駁回之。」民事訴
    訟法第521條第1項、第249條第1項第7款分別定有明文；並
    有最高法院69年度臺上字第202號、71年度臺上字第1742號
    、72年度臺上字第4271號、93年度臺上字第1432號分別著有
    ：「按支付命令與確定判決有同一之效力，凡確定判決所能
    生之既判力及執行力，支付命令皆得有之，當事人不得就該
    法律關係更行起訴。茲上訴人竟訴請確認上開抵押借款之債
    權債務關係不存在，並請撤銷執行程序及塗銷抵押權登記，
    已屬無從准許。」、「債務人對於支付命令未於法定期間提
    出異議者，支付命令與確定判決有同一效力，民事訴訟法第
    521條定有明文。確定支付命令之效力既與確定判決同，其
    經發該支付命令之法律關係，當事人自不得就之更行起訴，
    其訴即屬不合法(見同法第400條第1項及第249條第1項第7款
    規定)。」、「債務人對於支付命令，未於法定期間提出異
    議者，支付命令與確定決有同一效力，為民事訴訟法第521
    條所明定。果如被上訴人所稱上訴人已聲請發支付命令後，
    並據以聲請臺中地院強制執行，則除得依法對此支付命令聲
    請再審外，殊無另行訴請確認該命令所命給付金額上訴人之
    債權不存在之餘地。」、「確定之支付命令與確定判決有同
    一之效力，凡確定判決所能生之既判力及執行力，支付命令
    皆得有之，當事人不得就該法律關係更行起訴。而確定判決
    所生之既判力，除當事人就確定終局判決經裁判之訴訟標的
    法律關係，不得更行起訴或為相反之主張外，法院亦不得為
    與確定判決意旨相反之裁判。否則將使同一紛爭再燃，即無
    以維持法之安定，及保障當事人權利、維護私法秩序，無法
    達成裁判之強制性、終局性解決紛爭之目的。」等裁判意旨
    ，可資參照。
五、本件抗告人等提起本件訴訟，主張系爭支付命令未於核發後
    3個月內合法送達予抗告人等，已失其效力，無非以原法院
    依相對人之聲請核發系爭支付命令之期間，未居住於系爭支
    付命令所載之處所即臺北市○○區○○路70號5樓云云，惟
    查：
(一)原法院85年度促字第10934號支付命令卷，經本院於98年10
    月5日函准同意銷燬，有原法院調卷單在卷(原審卷第23頁)
    足稽，應先敘明。
(二)原法院係於85年8月30日核發系爭支付命令，同年12月17日
    核發確定證明書，所載確定期日為85年10月7日，系爭支付
    命令至遲應於85年9月17日以前送達予抗告人，有系爭支付
    命令及確定證明書在卷(原審卷第8、9頁)可稽。依抗告人所
    提出戶籍謄本(原審卷第10頁)之「戶長變更及全戶動態記事
    」欄記載：「…原住本區○○里○鄰○○○路○段41之1號三
    樓民國83年11月11日住址變更。原住本區○○里○○鄰○○路
    70號五樓民國86年11月27日住址變更。」、戶長即抗告人郭
    丁露之記事欄亦載明：「…民國87年2月18日住址變更本區
    湖山里10鄰湖底路52之2號呂豐源戶內同時變更戶長為林碧
    蘭。…」，由此堪認抗告人等於83年11月11日起至86年11月
    27日之住所均為：「臺北市○○路70號5樓」，與系爭支付
    命令記載抗告人郭丁露之住址為：「臺北市○○路70號5樓
    」相符。抗告人等雖主張85年6月間抗告人等戶籍地即因假
    扣押而搬遷，未收受系爭支付命令云云；惟查假扣押不動產
    之執行，係在禁止債務人處分其不動產，而非不得使用、居
    住，抗告人所為主張顯係推諉卸責之詞，尚非可採；況且，
    抗告人等之不動產，至遲已於87年5月14日即為原法院所拍
    賣，債權人亦已依臺北地院87年8月3日北院義八十六民執丙
    字第5288號通知，受償1萬0,860元之分配款等事實，有臺北
    地院86年度執字第5288號清償債務執行卷足稽；抗告人等對
    於臺北地院86年度執字第5288號所為強制執行程序(抗告人
    之部分囑託原法院執行)，尚難諉為不知，竟遲至99年5月19
    日始提起本件訴訟，所主張之事實，自難採信。
(三)抗告人林浿錦為抗告人郭丁露之配偶，依前述戶籍謄本所載
    事實，83年11月11日至86年11月27日間與其夫即抗告人郭丁
    露同住於臺北市○○路70號5樓；系爭支付命令所載抗告人
    林浿錦之住所臺北市○市街30號4樓，又係臺北市北投區公
    所之所在地(參見本院卷所附臺北市北投區公所函)，抗告人
    林浿錦自國中畢業後即任職於臺北市北投區公所迄今之事實
    ，為證人林添壽證述在卷(原審卷第58頁)。
(四)查：「送達於應受送達人之住居所、事務所或營業所行之。
    」、「不知前項所定應為送達之處所或不能在該處所為送達
    時，得在應受送達人就業處所為送達。」民事訴訟法第136
    條第1項前段、第2項前段分別定有明文。本件系爭支付命令
    所載抗告人應受送達之處所，分別為抗告人之戶籍所在地、
    就業處所，經原法院送達後，並核發確定證明書；確定證明
    書為法院書記官依法所製作之公文書，參照民事訴訟法第35
    5條第1項規定，推定其為真正。
(五)綜合上述，系爭支付命令之確定證明書，在無反證證明其非
    真正，推定其為真正，參照前揭民事訴訟法第521條第1項之
    規定、及最高法院69年度臺上字第202號、71年度臺上字第
    1742號、72年度臺上字第4271號、93年度臺上字第1432號等
    裁判意旨，系爭支付命令具有與確定判決之同一效力，應無
    疑義；抗告人等就系爭支付命令所確定之法律關係，更行起
    訴，依民事訴訟法第249條第1項第7款之規定，應以裁定駁
    回之。
六、從而，原法院裁定駁回抗告人之訴，經核尚無違誤；抗告意
    旨仍持陳詞，指摘原法院之裁定不當，求予廢棄，為無理由
    ，應予駁回。
七、據上論結，本件抗告為無理由，爰裁定如主文。
中    華    民    國    100   年    1     月    21    日
                      民事第五庭
                        審判長法  官  李錦美
                              法  官  鍾任賜
                              法  官  陳博享
正本係照原本作成。
本裁定除以適用法規顯有錯誤為理由外，不得再抗告。如提起再
抗告，應於收受後10日內委任律師為代理人向本院提出再抗告狀
。並繳納再抗告費新台幣１千元。
中    華    民    國   100    年    1     月    24    日
                              書記官  駱麗君